臺灣高等法院臺中分院刑事裁定　　　　　　　　　　九十三年度毒抗字第三九○號
　　抗　告　人
　　即　被　告　甲○○
右列抗告人因聲請觀察勒戒案件，不服臺灣臺中地方法院中華民國九十三年五月十日
裁定（九十三年度毒聲字第三五二號）提起抗告，本院裁定如左：
    主      文
抗告駁回。
    理      由
一、按毒品危害防制條例業經總統於民國（下同）九十二年七月九日公布修正，依該
    條例第三十六條規定，新修正之毒品危害防制條例自公布後六個月施行（即自九
    十三年一月九日起施行）。又毒品危害防制條例修正施行前繫屬之施用毒品案件
    ，於修正施行後，適用修正後之規定，且觀察、勒戒及強制戒治中之案件，適用
    修正後觀察、勒戒及強制戒治之規定處理，惟依修正前之規定有利於行為人者，
    適用最有利於行為人之法律，修正後之毒品危害防制條例第三十五條第一項第一
    款、第二項固定有明文。惟本案係於毒品危害防制條例修正施行（即九十三年一
    月九日）後之九十三年一月二十日始經臺中市警察局第五分局移送臺灣臺中地方
    法院檢察署，經該署檢察官聲請觀察、勒戒，並於九十三年三月二十五日始繫屬
    於臺灣臺中地方法院，有臺灣臺中地方法院檢察署收件章及臺灣臺中地方法院刑
    事紀錄科收件戳章各一枚存卷足憑，是臺灣臺中地方法院檢察署受理本案及繫屬
    臺灣臺中地方法院之時間，均在毒品危害防制條例修正施行九十三年一月九日之
    後，是本案並無上開規定之適用。惟依刑法第二條第二項保安處分適用裁判時之
    法律之原則，本案仍應適用修正後毒品危害防制條例第二十條第一項之規定裁定
    觀察勒戒，合先說明。
二、原裁定以抗告人即被告（下稱被告）甲○○雖否認有於九十二年十一月五日十五
    時三十分許回溯二十六小時內某時點，在不詳處所，施用第一級毒品海洛因之事
    實，辯稱：伊因為心臟病及腳骨骼病痛曾在澄清醫院開過刀，從九十二年八月份
    開始服用醫生所開立之藥方，另外尚有服用中國醫藥大學附設醫院骨科及澄清醫
    院心臟內科所開立之藥物，才會造成伊於九十二年十一月五日採集之尿液呈嗎啡
    陽性反應云云。惟查：(一)被告於九十二年十一月五日十五時三十分許為警採集之
    尿液檢體，經送中山醫學大學附設醫院藥物濫用檢測中心檢驗，及送法務部調查
    局複驗結果，確均呈嗎啡命陽性反應，分別有該中心及該局所先後出具之九十二
    年十一月二十七日檢驗報告書、九十三年三月二日調科壹字第九三六二三八○六
    五○號檢驗通知書各一紙在卷可考。又按海洛因經注射入人體後，約百分之八十
    於二十四小時內自尿中排出，一般而言，尿液中能否檢驗出嗎啡陽性反應與其投
    與量、投與途徑、採尿時間、個人體質及檢驗方法之靈敏度有關，國外曾有文獻
    報導注射六毫克之海洛因鹽酸鹽，其代謝物嗎啡之平均可檢出時限約為二十六小
    時，業經行政院衛生署藥物食品檢驗局於八十一年九月八日以（八一）藥檢壹字
    第八一一四八八五號函述明此旨綦詳。本件被告係於九十二年十一月五日十五時
    三十分許經警採集尿液檢體送驗，此有列管毒品人口尿液檢體採集送驗紀錄表一
    紙（見偵查卷第十三頁）存卷可佐，揆諸前揭說明，被告應係於九十二年十一月
    五日十五時三十分許回溯二十六小時內某時點，在不詳處所有施用第一級毒品海
    洛因之犯行無訛。(二)雖被告以其服用前開藥物等詞置辯，惟被告迄未能明確提出
    服用上開藥物種類、品名，以供本院查考，則被告究否於採尿前確曾服用上開藥
    物，已不無可疑。且查被告因右股骨轉子間骨折，於九十三年二月九日前往中國
    醫藥大學附設醫院急診，並於同年月十日接受復位及股內固定手術，且該院醫生
    曾為減輕被告術後疼痛而於同年月十、十一及十二日三日開立含有嗎啡類之製劑
    Ｍｅｐｅｒｉｄｉｎｅ之藥物一節，有該院於九十三年二月十一日所出具之診斷
    證明書一紙及九十三年三月十八日院歷字第九三○三一○○七號函一份附卷可稽
    ，固堪認被告曾有因骨折手術而服用含嗎啡製劑之藥物，然考諸被告係於本件九
    十二年十一月五日採尿後之九十三年二月始服用上開藥物，則被告服用上開藥物
    前之九十二年十一月五日所排泄之尿液檢驗出嗎啡之代謝物，顯與該藥物無涉。
    至被告復辯稱其有因心臟病及腳骨骼病痛在澄清醫院就診，並自九十二年八月份
    服用該院開立之藥物，才導致尿液檢驗呈嗎啡陽性反應云云，惟查被告在澄清醫
    院之內科用藥中，僅有咳嗽藥水使用，且是正常使用劑量，係一般患者經常使用
    到的ｂｒｏｗｎｍｉｘｔｕｒｅ之咳嗽藥物等情，亦有澄清醫院九十三年三月八
    日澄敬字第二三八號函存卷足憑，是被告在澄清醫院就診，經該院醫生所開立之
    藥物，不致使其服用上開藥物後，於其尿液中產生含有嗎啡之代謝物甚明。(三)綜
    上，被告曾有於九十二年十一月五日十五時三十分許前二十六小時內某時點，在
    不詳處所，有施用第一級毒品海洛被因之犯行，應堪認定。爰認被告上開所辯不
    足採，並准檢察官之聲請，依修正後之毒品危害防制條例第二十條第一項、觀察
    勒戒處分執行條例第三條第一項、刑法第二條第二項之規定，裁定令被告入勒戒
    處所觀察勒戒，經核於法並無違誤。
三、至被告抗告意旨雖指稱：(一)其已高齡七十歲，因心臟病及腳骨骼病痛多次經醫院
    過刀治療，實無財力及體力施用第一級毒品海洛因。(二)依檢察官之聲請書所載尿
    液檢驗結果，可待因值為三○○ＮＧ＼ＭＬ，而嗎啡值高達一八五九ＮＧ＼ＭＬ
    ，服用量非常大，其已高齡七十歲，又因上開病痛經醫院過刀治療，則服食高量
    海洛因，豈不有致命之虞？(三)其於九十二年九月十五日亦相同情形，經檢察官以
    九十二年度毒偵字第三四九二號不起訴處分云云。惟查原裁定已於理由內說明被
    告所辯不足採之理由，且原裁定依憑上開規定裁定令被告入勒戒處所觀察勒戒，
    於法洵屬有據。至被告另案縱經檢察官不起訴處分，惟每案情節均有不同，是該
    案所持之理由，亦無拘束本案之效力。抗告意旨徒憑己見任意指摘原裁定不當，
    難認有理由，應予駁回。
四、據上論結，應依刑事訴訟法第四百十二條，裁定如主文。
中      華      民      國　    九十三     年     六      月     七 　　日
                                臺灣高等法院臺中分院刑事第八庭
                                      審判長法  官  羅　得　村
                                            法　官  黃  文  進
                                            法　官　劉　榮　服
右正本證明與原本無異。
不得再抗告。
                                            書記官  陳　俞　豪
中      華      民      國　    九十三     年     六      月     八 　　日
                                                                        Ｒ
